臺灣臺北地方法院小額民事判決
　　　　　　　　　　　　　　　　  110年度北小字第4381號
原      告  唐怡德  


被      告  唐允中  


上列當事人間給付違約金事件，本院判決如下：
    主    文
原告之訴駁回。
訴訟費用新臺幣壹仟元由原告負擔。
    事實及理由
一、原告主張：被告於民國(下同)110年4月21日以台北永春郵局
    存證號碼201存證信函回應原告110年4月6日之南港後山埤存
    證號碼59號存證信函，表示對新北市○○區○○路000巷00號7樓
    公同共有房屋（下簡稱系爭房屋）行使共有人優先承買權，
    易言之，被告已成為與訴外人蔡孟儒簽訂之不動產預定買賣
    契約（下簡稱系爭買賣契約)之買受人，並承擔系爭買賣契
    約相同之權利義務。系爭買賣契約明定雙方應於110年5月10
    日前簽訂買賣契約，逾期以違約論。惟原告以南港後山埤存
    證號碼71號存證信函催告被告履約，催告被告應依系爭買賣
    契約支付違約金新臺幣（下同）10萬元，皆不獲置理，為此
    提起本訴，請求被告給付原告違約金10萬元。並聲明：被告
    應給付原告10萬元，及自110年5月21日起至清償日止，按年
    息5％計算之利息。
二、按原告之訴，依其所訴之事實，在法律上顯無理由者，法院
    得不經言詞辯論，逕以判決駁回之；簡易訴訟程序，除本章
    別有規定外，仍適用第一章通常訴訟程序之規定；第436條
    之規定，於小額程序準用之，民事訴訟法第249條第2 項、
    第436條第2項、第436條之23分別定有明文。所謂原告之訴
    ，依其所訴之事實，在法律上顯無理由者，係指依原告於訴
    狀內記載之事實觀之，在法律上顯然不能獲得勝訴之判決者
    而言，申言之，必須依據原告所訴之事實「不經調查」，即
    可認其訴在法律上顯無理由而應受敗訴之判決者，始足當之
    （最高法院96年度台上字第2510號判決意旨參照）。
三、按土地法第34條之1第5項準用第4項：「共有人出賣其應有
    部分時，他共有人得以同一價格共同或單獨優先承購」，係
    指他公同共有人於公同共有人出賣公同共有土地或建築改良
    物潛在之應有部分時，對於該公同共有人有請求以同樣條件
    訂立買賣契約之權而言。故出賣之公同共有人與他人所訂契
    約或他人承諾之一切條件，優先承購權人均須接受，始屬合
    法行使優先承購權。倘有部分不接受或擅自變更買賣條件，
    即非合法行使優先承購權，尚不生優先承購之效力。（最高
    法院100年台上字第1673號民事裁定意旨參照）。本件原告
    主張之事實係原告將系爭房屋出賣予訴外人蔡孟儒，並且通
    知公同共有人即被告優先承買，然被告主張優先承買後，經
    催告拒不履約，爰請求被告給付違約金云云。惟觀原告提出
　　南港後山埤存證號碼71號存證信函，載台端（即被告）欲以
    家族尚未分割之個人相關遺產，做為樹林公同共有房產優先
    承買價金之一部份，與優先承買權需以「同一條件」為前提
    之規定不符，礙難同意等情（本院110年度司促字第9344號
    卷第19頁），據最高法院前開裁定意旨，被告若未能接受系
    爭買賣契約之條件或擅自變更買賣條件，即非合法行使優先
    承購權，尚不生優先承購之效力。被告既不生優先承購之效
    力，原告再依據系爭契約請求被告給付違約金即屬無理由。
四、從而，原告請求被告給付原告違約金10萬元，及自110年5月
    21日起至清償日止，按年息5％計算之利息，依原告於訴狀內
    記載之事實觀之，在法律上顯然不能獲得勝訴之判決，顯無
    理由，應予駁回。
五、據上論結，本件原告之訴顯無理由，依民事訴訟法第436條
    之23、第436條第2項、第249條第2項、第78條，判決如主文
    。
六、本件訴訟費用額，依後附計算書確定如主文所示金額。
中　　華　　民　　國　　110 　年　　11　　月　　29　　日
                      臺北簡易庭  法  官  趙子榮
以上正本證明與原本無異。
如不服本判決，須以違背法令為理由，於判決送達後20日內向本
庭提出上訴狀（應按他造當事人之人數附繕本）；如委任律師提
起上訴者，應一併繳納上訴審裁判費。
中　　華　　民　　國　　110 　年　　11　　月　　29　　日
                                  書記官  陳怡安
計   算   書：
項        目             金   額（新臺幣）    備    註
第一審裁判費             1000元
合        計             1000元

附錄：
一、民事訴訟法第436條之24第2項：
    對於小額程序之第一審裁判上訴或抗告，非以其違背法令為
    理由，不得為之。
二、民事訴訟法第436條之25：
    上訴狀內應記載上訴理由，表明下列各款事項：
    （一）原判決所違背之法令及其具體內容。
    （二）依訴訟資料可認為原判決有違背法令之具體事實。